【裁判字號】    90,簡上,37
【裁判日期】    900727
【裁判案由】    傷害
【裁判全文】
臺灣新竹地方法院刑事判決                            九十年度簡上字第三七號
    上  訴  人
    即  被  告  丙○○
右列上訴人即被告因傷害案件，不服本院新竹簡易庭九十年度竹簡字第五十號，中華
民國九十年二月二十七日所為之第一審簡易判決（聲請案號為八十九年度偵字第六六
六四號）提起上訴，本院管轄第二審合議庭認不得以簡易判決處刑，改依通常訴訟程
序審理，自為第一審判決如左：
    主  文
原判決撤銷。
丙○○無罪。
    理  由
一、公訴意旨略以：被告丙○○係告訴人乙○○○之女婿、甲○○之夫，告訴人與其
    女甲○○於民國八十九年七月二十三日（聲請簡易判決處刑書誤載為二十四日）
    下午二時許，騎機車一同返回甲○○與被告位於新竹市香山區國民城一之一號（
    聲請簡易判決處刑書誤載為新竹市○○路一一六巷三十號）住處時，二人見被告
    攜同陌生女子在該屋內，疑有越軌情事，三人因而即發生口角拉扯等爭執，詎被
    告竟基於傷害之故意，徒手毆打告訴人，致告訴人受有右前臂挫傷一公分、左前
    臂挫傷、頭部挫傷等傷害，因認被告丙○○涉有刑法第二百七十七條第一項之傷
    害罪嫌等語。
二、按犯罪事實應依證據認定之，無證據不得推定其犯罪事實。又不能證明被告犯罪
    者，應諭知無罪之判決，刑事訴訟法第一百五十四條、第三百零一條第一項分別
    定有明文。次按，告訴人之陳述如無瑕疵，且就其他方面調查又與事實相符，固
    足採為科刑之基礎，倘其陳述尚有瑕疵，則在未究明前，遽採為論罪科刑之依據
    ，即難認適法，最高法院著有六十一年台上字第三Ｏ九九號判例可資參照。
三、訊據被告丙○○對於告訴人乙○○○與證人即被告之妻甲○○於右揭時、地，一
    同返回其與證人甲○○位於新竹市香村里六鄰國民城一之一號住處時，因見證人
    丁○○在該處而發生爭執，告訴人乙○○○並因此受有上開傷害等事實固不否認
    ，惟堅詞否認有何傷害犯行，辯稱：當天告訴人乙○○○與其妻甲○○一同返回
    其住處，告訴人頭戴安全帽，手拿拐杖，進門後一看到他和證人丁○○在屋內，
    告訴人就拿拐杖開始打他，纏住他不放，他為了自衛，有用手推她，但絕對沒有
    打她，如果他用拐杖打她，她不可能僅受有一公分的擦傷等語。
四、公訴人認被告丙○○涉有上開傷害犯行，無非以右揭事實業據告訴人乙○○○指
    訴歷歷，並有驗傷診斷證明書乙紙在卷足憑等語為其論據。
五、本院於調查各項證據後，認定被告丙○○無罪之理由如下：
（一）經查，告訴人乙○○○於警訊中、原審審理及本院調查、審理時均指稱：當天
      她和女兒甲○○一進門，看到被告與證人丁○○全身赤祼在房間內時，被告就
      上前搶走她的拐杖，開始用拐杖打她，打了約十幾分鐘云云。惟查，告訴人於
      案發後當天至行政院衛生署新竹醫院診斷之結果，僅受有右手腕一點○公分擦
      傷及左手腕撞擊傷，傷害尚屬輕微，此有行政院衛生署新竹醫院九十年二月二
      日（九十）新醫歷字第○○五九七號函暨急診病歷表一紙附卷可稽，而被告於
      案發時僅三十六歲，時值壯年，而告訴人則六十有餘，已屬年邁，兩人生理狀
      況相差懸殊，若被告真以拐杖毆打告訴人長達十多分鐘之久，衡情告訴人所受
      傷害當不僅於此，是以告訴人之指訴顯與常理相違，其內容之真實性，已啟人
      疑竇。
（二）次查，告訴人於原審審理時陳稱：被告是拿拐杖毆打她的手及頭（見原審九十
      年二月二十三日審理筆錄，原審卷第十八頁），於本院審理時復稱：被告拿拐
      杖打她時，她女兒甲○○有看到云云（見本院九十年七月十八日審理筆錄），
      惟證人甲○○於原審審理時卻證稱：當天她去報警回來後，有看到被告在門口
      推告訴人，用腳踢告訴人肚子，但沒有看到被告拿拐杖等詞觀之，兩人對於被
      告有無用拐杖毆打告訴人及被告毆打告訴人何處等情，互核不符，足認渠等之
      陳述已有瑕疵。再者，告訴人於原審審理時指稱：被告先將她的拐杖搶過去折
      斷後，再用拐杖打她的手及頭云云（見原審九十年二月二十三日審理筆錄，原
      審卷第十八頁），於本院審理時竟改稱：「（問：妳的拐杖是如何斷的？）被
      他（即被告）打斷的，斷成二節」（見本院九十年七月十八日審理筆錄）等詞
      ，然查，告訴人因本案所受傷害尚屬輕微，而告訴人所陳稱之拐杖業經本院當
      庭勘驗確係斷折成二段無訛，依常理，若被告當真持枴杖毆打告訴人直至枴杖
      折斷為止，告訴人所受傷害應不僅於此，已如前述，是以，告訴人就該拐杖如
      何折斷，其前後指訴互異，且愈趨誇大不實，更益彰顯其指訴之瑕疵。
（三）復查，從上開行政院衛生署新竹醫院九十年二月二日（九十）新醫歷字第○○
      五九七號函覆之急診病歷表中所繪製之受傷部位人體圖觀之，告訴人乙○○○
      之受傷部位係位於左、右手腕處，且受傷範圍甚微。惟一般因拉扯所致之傷害
      ，若受傷部位在手臂，多係上臂受傷，且因撞擊所接觸的人體面積較大，故受
      傷範圍亦應較上開受傷部位人體圖中所繪製之受傷範圍為廣，是以告訴人所受
      之傷害是否因被告推擠所致，亦屬可疑。
（三）再查，被告丙○○雖自承確實有用手推開告訴人乙○○○，惟辯稱係告訴人不
      停用拐杖打他，他為求自衛，才將告訴人推開等語，核與證人丁○○於本院審
      理時證稱：告訴人和她女兒騎機車回來，開門看到她，告訴人就拿拐杖打被告
      的頭等情相符，又告訴人係由其證人甲○○騎乘機車載其一同返回被告上開住
      處，進門時仍頭戴安全帽等情，業據告訴人自述在卷，惟依一般常情，通常人
      騎機車到達目的地時，應會將安全帽放於置物箱或懸掛在機車上，然告訴人卻
      戴著安全帽走進屋內，是否有備而來，動機已屬可疑，又告訴人自稱一進門即
      看到被告和證人丁○○全身赤祼在房間內，若告訴人因此憤而以其隨身攜帶之
      拐杖毆打被告，與常情尚無相違，故證人丁○○之證述，應屬可採。綜上，被
      告若係因告訴人先行以拐杖毆打，為求自衛方推開告訴人，其防衛行為並無過
      當之處，是以，縱使告訴人所受之傷害確係因被告推擠所致，被告之行為亦符
      合正當防衛，應屬不罰。
（四）末查，公訴意旨認告訴人受有頭部挫傷之傷害，無非以行政院衛生署新竹醫院
      八十九年七月二十四日（八九）新醫診字第一二三六六號甲種診斷證明書為其
      依據。惟查，告訴人於原審及本院審理時均自承：被告有打頭，但因戴安全帽
      ，故未受傷等語，且經原審向行政院衛生署新竹醫院函詢本件告訴人所受傷勢
      為何，該院於上開行政院衛生署新竹醫院九十年二月二日（九十）新醫歷字第
      ○○五九七號函中亦函覆告訴人僅受有右手腕一點○公分擦傷及左手腕撞擊傷
      等傷害，未曾提及告訴人有頭部挫傷傷勢一節，再從上開函文所附急診病歷表
      中所繪製之受傷部位人體圖觀之，亦無頭部挫傷之記載，是以該院於八十九年
      七月二十四日所開立之（八九）新醫診字第一二三六六號甲種診斷證明書中關
      於頭部挫傷一詞，應係誤載，附此敘明。
    此外，復查無其他積極證據足資證明被告丙○○有涉嫌上開公訴意旨所指之傷害
    犯行，本件係屬不能證明被告丙○○犯罪。原審予以論科，固非無見，然被告丙○○既無犯傷害罪之事實，原審認被告涉犯傷害犯行，尚屬無據，上訴人即被告
    丙○○之上訴為有理由，自應由本院將原判決予以撤銷，另為無罪判決之諭知，
    以免冤抑。
六、又本案雖經檢察官聲請以簡易判決處刑，並經本院新竹簡易庭以九十年度竹簡字
    第五十號簡易判決處拘役五十日，如易科罰金，以三百元折算一日在案，惟經本
    院管轄第二審之合議庭認既應對被告丙○○諭知無罪之判決，依刑事訴訟法第四
    百五十二條之規定，本案自不得以簡易判決處刑，本院合議庭自應依同法條之規
    定，將全案改依通常訴訟程序審理，並準用刑事訴訟法第三百六十九條第二項之
    規定自為第一審判決，附此敘明。
七、據上論斷，應依刑事訴訟法第四百五十二條、第四百五十五條之一第三項、第三
    百六十九條第一項前段、第二項、第三百六十四條、第三百零一條第一項，判決
    如主文。
本案經檢察官吳金棟到庭執行職務。
中      華      民      國    九十      年      七      月    二十七    日
                              臺灣新竹地方法院刑事第一庭
                                  審判長  法  官  賴淑敏
              法  官  李珮瑜
                                          法  官  遲中慧
右正本證明與原本無異。
如不服本判決，應於判決送達後十日內向本院提出上訴狀( 應附繕本 )，上訴於
臺灣高等法院。
                                          書記官  龔柏萃
中      華      民      國    九十      年      七      月    二十七    日


司法院資訊處製作；財團法人民間司法改革基金會備份。
